【裁判字號】    95,台簡上,23
【裁判日期】    951026
【裁判案由】    給付會款
【裁判全文】
最高法院民事裁定              九十五年度台簡上字第二三號
上  訴  人  甲○○
訴訟代理人  陳德義律師
被 上訴 人  乙○○
            丙○○
            丁○○
            戊○○
            共同送達代收人  馬在勤
上列當事人間請求給付會款事件，上訴人對於中華民國九十四年
五月十三日台灣台北地方法院第二審判決（九十年度簡上字第七
０五號），提起上訴，本院裁定如下：
    主  文
上訴駁回。
第三審訴訟費用由上訴人負擔。
    理  由
按對於簡易訴訟程序之第二審判決，其上訴利益逾民事訴訟法第
四百六十六條所定之額數者，當事人僅得以其適用法規顯有錯誤
為理由，逕向最高法院提起上訴，並須經原裁判法院之許可。此
項許可，以訴訟事件所涉及之法律見解具有原則上之重要性者為
限，此觀同法第四百三十六條之二第一項、第四百三十六條之三
第一項及第二項之規定自明。所謂適用法規顯有錯誤，係指原第
二審判決就其取捨證據所確定之事實適用法規顯有錯誤而言，不
包括認定事實不當、判決不備理由或理由矛盾之情形在內。本件
上訴人對於原第二審判決逕向本院提起上訴，係以：被上訴人所
提出之互助會會單均係影本，而各次提出之會單亦不相同，尚難
證明有被上訴人所主張之互助會之存在，且被上訴人迄未能舉證
證明其等已依約繳交會款，或其所提出之會款計算紙、匯款通知
書等證書為真正，原審判決竟未命被上訴人提出互助會單正本為
證，並以單純論理，臆測被上訴人已按期繳納會款。又未就其斟
酌調查刑事判決認定事實之結果所得之心證之理由記明於判決，
即於判決理由內據原審法院九十二年度易字第一一六六號刑事判
決及台灣台北地方法院檢察署檢察官八十八年度偵字第二七○○
八號、九十一年度偵續字第二六○號、九十一年度偵續(一)字第五
七號不起訴處分書為其判決之基礎，認定上訴人須依民法第七百
零九條之九第一項前段、第二項規定給付被上訴人丙○○、丁○
○、乙○○、戊○○會款依序為日幣三百六十萬元、三百六十萬
元、三百萬元、三百萬元本息，顯違背民事訴訟法第二百七十七
條、第二百二十二條第三項、第二百二十六條第三項之舉證責任
分配之規定，及最高法院十七年上字第九一七號、十八年上字第
二○九號、四十年台上字第一五六一號、四十一年台上字第九七
一號、四十四年台上字第九八八號、四十七年台上字第一七八四
號、六十年台上字第二○八五號判例云云，為其論據。查上訴人
所陳上述理由，縱令屬實，亦屬原第二審判決確定事實當否之問
題，要與適用法規是否顯有錯誤無涉。且本件經核亦無所涉及之
法律見解具有原則上重要性之情事，上訴人逕向本院提起上訴，
不合民事訴訟法第四百三十六條之二第一項及第四百三十六條之
三第二項之規定而不應許可，其上訴難謂合法。
據上論結，本件上訴為不合法。依民事訴訟法第四百三十六條之
五第一項、第九十五條、第七十八條，裁定如主文。
中    華    民    國  九十五  年    十    月  二十六  日
                      最高法院民事第六庭
                          審判長法官  許  朝  雄
                                法官  謝  正  勝
                                法官  鄭  玉  山
                                法官  吳  麗  女
                                法官  袁  靜  文
      本件正本證明與原本無異
                                      書  記  官
中    華    民    國  九十五  年   十一   月    六    日
                                                      Ｅ


司法院資訊處製作；財團法人民間司法改革基金會備份。
